最高法院刑事判決　　　　　　一○○年度台上字第七三七三號
上　訴　人　蔡子滕原名蔡忠錡.
選任辯護人　張慶宗律師
上　訴　人　何仁安
選任辯護人　宋永祥律師　　　　
　　　　　　陳建三律師
上列上訴人等因妨害性自主案件，不服台灣高等法院台中分院中
華民國九十九年十月二十六日第二審判決（九十九年度上訴字第
七八一號，起訴案號：台灣台中地方法院檢察署九十五年度偵字
第九一六七號），提起上訴，本院判決如下：
    主  文
上訴駁回。
    理  由
按刑事訴訟法第三百七十七條規定：上訴於第三審法院，非以判
決違背法令為理由，不得為之。是提起第三審上訴，應以原判決
違背法令為理由，係屬法定要件。如果上訴理由書狀並未依據卷
內訴訟資料，具體指摘原判決不適用何種法則或如何適用不當，
或所指摘原判決違法情事，顯與法律規定得為第三審上訴理由之
違法情形，不相適合時，均應認其上訴為違背法律上之程式，予
以駁回。本件原審經審理結果，認為上訴人蔡子滕、何仁安有與
鄭文祥（未經起訴）共同剝奪Ａ女（與後述Ｂ女之姓名年齡均詳
卷）之行動自由，蔡子滕有與綽號「小胖」之不詳姓名成年男子
共同剝奪Ｂ女之行動自由，蔡子滕並基於同一概括犯意，先後違
反Ａ女、Ｂ女之意願，而以強暴、脅迫方法，分別對其等強制性
交，及何仁安幫助蔡子滕對Ａ女強制性交之犯行，均為明確，因
而撤銷第一審之科刑判決，於為刑法新舊比較後，改判依修正前
刑法連續犯以一罪論及牽連犯從一重論蔡子滕以連續對於女子以
強暴、脅迫之方法而為性交罪，處有期徒刑五年，並於刑之執行
前令入相當處所施以治療，其期間至治癒為止，但最長不得逾三
年；及依想像競合犯從一重論何仁安以幫助對於女子以強暴、脅
迫之方法而為性交罪，處有期徒刑二年。已詳敘其調查、取捨證
據之結果及憑以認定犯罪事實之心證理由。並就上訴人等否認犯
行之供詞及其所辯各語認非可採，予以論述及指駁。從形式上觀
察，原判決尚無足以影響判決結果之違背法令情形存在。蔡子滕
上訴意旨略稱：(1)原審對於駕車搭載Ａ女與蔡子滕至「○○○汽
車旅館」（位於台中市○○區○○路）之鄭文祥，及與蔡子滕共
同剝奪Ｂ女行動自由之綽號「小胖」之人，各係如何知悉蔡子滕
與Ａ女、Ｂ女並非合意性交，未為查明，即認其等分別係蔡子滕
對Ａ女、Ｂ女強制性交犯行之幫助犯，有調查未盡之違法。(2)Ａ
女與蔡子滕原係男女朋友關係，案發當時蔡子滕並非違反Ａ女意
願與之性交，分別有證人簡○○、唐○○及Ａ女於偵查中之證詞
可稽。又蔡子滕前曾於「○○○酒店」點Ａ女坐檯十次，且案發
後蔡子滕係委由綽號「阿猴」者出面與Ａ女和解，並無Ａ女所稱
其於和解時交付住處鑰匙予蔡子滕之事；且王○○證述其未曾聽
聞Ａ女講過蔡子滕有對其恐嚇或其他言詞要強行買其出場，賴文
洲亦證稱其未感覺或聽到Ａ女有說不願出去之表示或動作，或見
到Ａ女拒絕上車或被踹、被毆打各情。上開證據何以不足為蔡子
滕有利認定，原判決未為置理說明，有理由不備之違法。(3)依酒
店作業慣例，蔡子滕已表達買Ｂ女出場係欲發生性關係，Ｂ女如
不願意，亦可於途中下車，詎其並未下車，尚報二、三家汽車旅
館以供選擇，因上訴人嫌老舊，最後始前往「○○汽車旅館」（
位於台中市○○區○○○街）；原判決僅憑Ｂ女之片面指證，並
無其他積極證據以資證明，即認蔡子滕有違反Ｂ女意願對其強制
性交之犯行。又蔡子滕自案發後五年未再有犯罪行為，原判決引
用行政院草屯療養院鑑定報告書、函覆意見及所附評估表、文獻
資料，並採證人黃○○醫師主觀判斷之證詞，認蔡子滕有施以強
制治療之必要，明顯不當。亦俱有理由不備之違法等語。何仁安
上訴意旨略稱：(1)證人之警詢陳述與審判中相符部分，應逕採審
判中之證詞；其與審判中不符部分，仍以具較為可信之特別情況
，且為證明犯罪事實存否所必要者，始得例外認有證據能力。原
判決卻認Ａ女、王？○之警詢供述，於前者、後者之情形，均有
證據能力，又就後者情形並未說明王？○之警詢供述何以具較為
可信之特別情況，有適用法則不當、理由不備之違法。(2)何仁安
之辯護人於歷審均表示王○○之警詢供述，屬被告以外之人於審
判外之陳述，無證據能力；原判決卻謂其經被告及辯護人等同意
作為證據，有理由矛盾之違法。(3)綜合Ａ女、鄭文祥、賴文洲、
王？○及蔡子滕之證詞，可知Ａ女係於酒店結束營業同意出場，
並經結帳買單，而自行至地下室休息處取皮包，再由何仁安、賴
文洲摻扶至酒店門口，何仁安主觀上即認其係同意出場，並無幫
助蔡子滕對其強制性交之意思，亦無與素不相識之酒店人員賴文
洲共同剝奪Ａ女行動自由之可能等語。惟查：採證認事、取捨證
據及證據證明力之判斷，乃事實審法院之職權，苟其採證認事之
論斷無違證據法則，即不容任意指為違法。原判決認定蔡子滕、
何仁安有與鄭文祥共同剝奪Ａ女之行動自由，及蔡子滕有與綽號
「小胖」之人共同剝奪Ｂ女之行動自由，且蔡子滕係違反Ａ女、
Ｂ女之意願，而以強暴、脅迫方法對其等強制性交，及何仁安為
蔡子滕對Ａ女強制性交之幫助犯等事實，經依憑Ａ女、Ｂ女於警
詢及偵、審中所為上開事實之指證，佐以證人王○○（為台中市
○○路○段「○○酒店」公關，於偵查中及第一審證述Ａ女在「
○○酒店」遭蔡子滕、何仁安強行推拉、踢打及強令上鄭文祥駕
駛之休旅車之情）、王？○（為「○○酒店」幹部，亦於警詢及
偵查中證述Ａ女於上址遭蔡子滕、何仁安強拉、踢打以強令上車
）、羅○○（為「○○○汽車旅館」入口櫃檯人員）、張○○（
為案發當日停車於上開汽車旅館前之貨車司機，其與羅○○之證
述，均足認Ａ女所述其當時係自該汽車旅館房間浴室之窗戶跳下
、先落至上開貨車車頂而逃跑之過程屬實）、蔣○○（為「○○
酒店」副理，於偵查中、原審證稱：案發當晚Ｂ女出場前，伊至
休息室告訴Ｂ女有客人找，Ｂ女向伊表示不想去等語，此與Ｂ女
所述：案發當天伊要下班時，蔡子滕要帶伊出場，伊不願意，曾
一度躲在地下室休息室廁所，然酒店幹部一直要伊出去之情相符
，足認Ｂ女所述其遭綽號「小胖」之人緊跟無法脫身，及「小胖
」以兇惡之語氣喝令其進入由蔡子滕所駕駛自用小客車上，堪認
屬實）等之證詞，暨卷附「○○○汽車旅館」入口監視器畫面之
翻拍照片、「○○○汽車旅館」帳目清單、林新醫院所出具Ａ女
之診斷證明書暨病歷資料、中山醫學大學附設醫院民國九十八年
二月六日中山醫九八川桓法字第0000000000號函所附Ｂ女病歷（
證明Ｂ女因遭蔡子滕接續毆打，並強行以陰莖插入陰道，而受有
頭面部抓傷、瘀青及外陰部破皮等傷害）、中山醫學大學附設醫
院受理疑似性侵害事件驗傷診斷書等證據資料，俱予論斷、審認
明確。對於上訴人等否認犯行，蔡子滕所辯：本件係經Ａ女、Ｂ
女同意與伊性交，及伊與Ａ女原係男女朋友關係各語，與其所舉
證人唐○○之證詞，認均無可採，且賴文洲之證詞（並未目睹Ａ
女如何上車），與Ａ女、Ｂ女於偵查中因已與蔡子滕達成和解，
為配合蔡子滕而翻異前供之陳述，均不足為上訴人等有利認定之
依據，亦一一說明論駁。復對於蔡子滕於原審以其於本件案發後
，已逾四年未再犯罪，而質疑行政院草屯療養院鑑定報告書（即
該院受第一審囑託對蔡子滕精神鑑定後，於九十八年十二月十日
以草療精字第0000號函所檢送第一審之「性侵害加害者鑑定報告
書」），認其應有令入相當處所接受關於性犯罪強制治療之必要
，為有不當一節，經參酌鑑定證人黃○○醫師於原審之證詞（略
謂：依據研究，曾經發生過暴力犯罪〈含性犯罪〉之再犯危險性
〈即靜態因子〉，是不會改變的，且性侵害犯罪並不因加害人年
紀增加而減少，本件有可能因是重大社會案件受到矚目，外在控
制力量很大，所以不會再犯各語），予以指駁；及對於認定鄭文
祥及該「小胖」之人，係分別明知蔡子滕欲對Ａ女、Ｂ女強制性
交，而共同強拉被害人、予以幫助，於理由詳為說明。其推理論
斷衡諸經驗及論理等證據法則皆無違背，即不容指為違法。且查
：(一)、何仁安之辯護人於第一審及原審均表示王○○之警詢供述
屬被告以外之人於審判外之陳述，無證據能力（見第一審卷一第
一五五頁，原審卷第八五頁），原判決仍予引用，並於理由壹、
第四項說明依刑事訴訟法第一百五十九條之五規定視為同意作為
證據，與卷內訴訟資料固有未合；然王○○於警詢所述Ａ女遭何
仁安強拉剝奪行動自由及遭蔡子滕毆打之情形，與原判決所引用
其於偵、審中證述情節一致，是除去該警詢時供述，依上述其他
證據資料，並無影響於上訴人等犯罪事實之認定，自與得執為第
三審上訴理由之違法情形，不相適合。(二)、Ａ女、王？○之警詢
時供述，與其等於偵、審中之證詞並無齟齬，原判決併引各該警
詢陳述，要在強化其等證詞之證明力及肯認經由各該證據所推斷
導出之心證理由，屬事實審法院採證認事職權之適法行使，難謂
違法。(三)、蔡子滕上開上訴意旨(2)所指：簡○○於偵查中證述Ａ
女前曾為蔡子滕之女友、王○○證述其未曾聽聞Ａ女講過蔡子滕
有對其恐嚇或其他言詞要強行買其出場，及賴文洲證稱其未感覺
或聽到Ａ女有說不願出去之表示或動作，或見到Ａ女拒絕上車或
被踹、被毆打各情，即便無訛，要僅為各該證人之個人認知，並
不足推翻原判決依憑上述卷證資料對於上訴人等犯罪事實之認定
，原審未予審酌，自無不合。經核其餘上訴意旨，亦係置原判決
所為明白論斷於不顧，仍持已為原判決指駁之陳詞再事爭辯，及
對於事實審法院取捨證據與自由判斷證據證明力之職權行使，徒
以自己之說詞，任意指摘，難認已符合首揭法定之第三審上訴要
件。本件上訴違背法律上之程式，應予駁回。
據上論結，應依刑事訴訟法第三百九十五條前段，判決如主文。
中    華    民    國  一○○  年   十二   月   三十   日
                      最高法院刑事第五庭
                          審判長法官  邵  燕  玲  
                                法官  李  伯  道  
                                法官  孫  增  同  
                                法官  李  英  勇  
                                法官  李  嘉  興  
本件正本證明與原本無異
                                      書  記  官  
中    華    民    國  一○一  年    一    月    四    日 
                                                    Ｍ